【裁判字號】    99,台上,2423
【裁判日期】    990422
【裁判案由】    違反毒品危害防制條例等罪
【裁判全文】
最高法院刑事判決            九十九年度台上字第二四二三號
上  訴  人  甲○○
選任辯護人  陳青來律師
上  訴  人  乙○○
上列上訴人等因違反毒品危害防制條例等罪案件，不服台灣高等
法院台中分院中華民國九十九年二月九日第二審判決（九十八年
度上訴字第一七０八號，起訴案號：台灣彰化地方法院檢察署九
十六年度偵字第一一五四二、一一五四三號，九十七年度偵字第
一五八八、二一九八、二一九九、二四三六、二五九四、二五九
五、二六０二號），提起上訴，本院判決如下：
    主  文
原判決關於乙○○販賣第一級毒品予李湘鈴（即原判決附表一之
一）部分撤銷，發回台灣高等法院台中分院。
其他上訴駁回。
    理  由
壹、撤銷發回（即原判決附表一之一所示乙○○販賣第一級毒品
    予李湘鈴）部分：
本件原判決認定上訴人乙○○有如其事實欄及援引為事實一部之
其附表（下稱附表）一之一所載販賣第一級毒品海洛因予李湘鈴
四次之犯行，因而撤銷第一審關於該部分科刑之判決，改判論其
以販賣第一級毒品四罪，累犯，依刑法第五十九條酌減其刑後量
處如該附表各編號所示之主刑，並宣告相關之從刑；固非無見。
惟查：上訴人行為後，毒品危害防制條例已於民國九十八年五月
二十日修正公布，其中第十七條增列第二項規定：「犯第四條至
第八條之罪於偵查及審判中均自白者，減輕其刑。」依該條項修
正立法理由觀之，係為使刑事案件儘速確定，鼓勵被告認罪，並
節省司法資源，苟行為人於偵查及審判中均對自己之犯罪事實全
部或主要部分為肯定供述之意，即符自白減輕其刑要件。依上揭
法條之規定，所謂「偵查中之自白」既未明定限縮專指檢察官偵
查中為限。而依現行刑事訴訟體制，刑事訴訟程序中之「偵查」
，乃偵查機關就人犯之發現、確保、犯罪事實之調查，證據之發
現、蒐集及保全為內容，以決定有無犯罪嫌疑，應否提起公訴之
偵查機關活動。偵查機關有主體偵查機關與輔助偵查機關之分，
檢察官乃偵查主體，司法警察官或司法警察則係偵查之輔助機關
，此觀刑事訴訟法第二百二十八條第一項、第二百三十一條之一
規定，均以檢察官為主體，而第二百二十九條至第二百三十一條
之司法警察官或司法警察，則分別規定為「協助檢察官」、「應
受檢察官之指揮」、「應受檢察官之命令」，即足明瞭。是上開
「偵查中自白」之範圍，適用上應兼指司法警察官或司法警察實
施之輔助偵查程序在內。司法警察官或司法警察就具體案件開始
進行調查，並對犯罪嫌疑人製作調查筆錄時，為犯罪嫌疑人之被
告如就犯罪嫌疑事實予以自白，應認其警詢自白，屬於偵查中自
白之一環，而合於「偵查中自白」之要件。至於被告於偵查及審
判中均自白後，嗣後又為否認犯罪之辯解，此仍屬被告在刑事訴
訟上防禦權之合法行使，不能憑此否定其前此所為之自白，而排
除上開條例第十七條第二項規定之適用。原判決援引為事實一部
之附表一之一認定乙○○販賣海洛因予李湘鈴四罪部分，固於審
判中均自白犯行，然於偵查中則否認犯行，因而未能獲邀毒品危
害防制條例第十七條第二項減輕其刑之寬典（見原判決第五十、
五一頁）。然查，乙○○於九十六年十二月十三日警詢時述稱：
「我並有販賣海洛因…予她（指李湘鈴），都是他撥打上述行動
電話跟我聯絡，…我向他收取新台幣（下同）二萬至三萬元不等
，然後我就去購買海洛因交給她，他就將…海洛因分一點給我」
乙情（見第一一五四三號偵卷第九頁背面第七至十一行）；如若
無訛，似係坦認有販賣海洛因之事實，能否謂非屬「偵查及審判
中均自白」而無上開減輕其刑規定之適用？即不無研酌餘地。乙
○○上訴意旨指摘原判決關於此部分不當，非無理由，因原判決
上述違背法令，影響於事實之確定，本院無可據以自為裁判，應
將原判決關於乙○○販賣第一級毒品予李湘鈴（即附表一之一）
部分撤銷，發回原審法院更為審判。至原判決理由第貳欄第四段
(一)之1 說明關於乙○○販賣第一級毒品予李湘鈴不另為無罪諭知
部分，基於審判不可分原則，應併予發回。
貳、上訴駁回部分：
(一)、乙○○如附表二至十暨甲○○如附表六編號1上訴部分：
按刑事訴訟法第三百七十七條規定：上訴於第三審法院，非以判
決違背法令為理由，不得為之；是提起第三審上訴，應以原判決
違背法令為理由，係屬法定要件。如果上訴理由書狀並未依據卷
內訴訟資料具體指摘原判決不適用何種法則或如何適用不當，或
所指摘原判決違法情事，顯與法律規定得為第三審上訴理由之違
法情形不相適合時，均應認其上訴為違背法律上之程式，予以駁
回。本件原判決認定上訴人乙○○有如其事實欄及援引為事實一
部之附表二至十所示販賣海洛因及第二級毒品安非他命；甲○○
有如附表六編號1 所示之共同販賣海洛因予黃三妹犯行，因而撤
銷第一審關於渠等該部分科刑之判決，改判論處渠等如各該附表
所示販賣第一、二級毒品罪刑（乙○○均累犯）。已敘明所憑證
據及認定之理由；並就上訴人所提出之辯解，何以不可採，亦在
理由內詳予指駁，俱有卷存資料足資覆按。乙○○上訴意旨略以
：伊於偵查、審判中均自白販賣海洛因予洪文宗之犯行，原判決
未就其全部犯行俱予減輕其刑，要屬不當等語。甲○○上訴意旨
則以：伊未共同販賣海洛因予黃三妹，此觀共同被告乙○○之供
述即明。而卷附監聽譯文並無伊與黃三妹之對話，原判決僅憑黃
三妹具瑕疵之證詞及通訊監察譯文，尚無其他補強證據，即遽為
不利於伊之判斷，洵有未當云云。
惟查：證據之取捨、證明力之判斷及事實之認定，俱屬事實審法
院自由裁量判斷之職權，此項職權之行使，倘不違背客觀存在之
經驗法則或論理法則，即難指為違法，觀諸刑事訴訟法第一百五
十五條第一項規定意旨甚明，自無許任憑己意，指摘為違法，而
資為合法上訴第三審理由之餘地。而證人之陳述有部分前後不符
，或相互間有所歧異時，究竟何者為可採，法院本得依其確信自
由判斷，若其基本事實之陳述與真實性無礙時，仍非不得予以採
信，茍未違背經驗法則或論理法則，即難遽指為違法，非謂一有
不符或矛盾，即應認其全部均為不可採信。從而證人之證言先後
縱有差異，事實審法院依憑其等之供述，斟酌其他證據，本於經
驗法則與論理法則，取其認為真實之一部，作為判決之證據，自
屬合法，難謂所認事實與供述證據之部分不符，即指判決有證據
上理由矛盾之違法。原判決依憑證人黃三妹、洪文宗、劉智遠、
黃建洲、江楓錤、陳建佑、蕭清秀、林志聰、姚育仁等人之證言
、卷附電話監聽譯文，扣案行動電話、夾鍊袋等證據資料，認定
乙○○有如附表二至十所示販賣海洛因及第二級毒品安非他命；
甲○○有如附表六編號1 所示之共同販賣海洛因予黃三妹犯行。
復說明黃三妹嗣於第一審審理中翻異前詞，更稱：無法認出當時
與乙○○同車遞交海洛因之女性為何人乙節，與事實不符，不足
為有利於甲○○之判斷；並以乙○○就附表五編號1 所示販賣海
洛因予江楓錤一罪、附表七編號1至3所示販賣海洛因予洪文宗三
罪、附表十編號4、5所示販賣安非他命予林志聰二罪之犯行，各
皆於偵查及審判中均自白犯罪，分依毒品危害防制條例第十七條
第二項規定，減輕其刑等旨。尚非原審主觀之推測，核與經驗及
論理法則並不相違背，且除各該買受人之指證外，復有前揭電話
監聽譯文，扣案行動電話、夾鍊袋等證據資料足資補強，要非僅
以黃三妹等人指訴，即為上訴人等不利之認定，允難認有何採證
或理由欠備之違法情事。甲○○上訴意旨執為指摘，尚非適法之
第三審上訴理由。又原判決係認定乙○○所犯如附表二至十各編
號所示之罪，係各自成罪。則乙○○在偵查及審判中既非就各該
次販毒行為均予自白，而僅對其中附表五編號1、附表七編號1至
3及附表十編號4、5 部分犯罪事實，於偵查及審判中自白，原審
因而僅就各該自白部分予以減輕其刑，於法委無不合。乙○○上
訴意旨謂其既經自白部分犯行，即應就其全部犯行一體適用減輕
其刑之寬典，殊屬誤解。其餘上訴意旨，係就原判決已說明論述
事項，仍執陳詞，而為不同主張，重為事實之爭辯，亦與法律所
規定得上訴第三審之理由不相適合。依上揭說明，上訴人二人此
等部分之上訴，為不合法律上之程式，均應予駁回。
(二)、甲○○其餘上訴（即附表一之二、八及十一）部分：
按上訴得對於判決一部為之，未聲明為一部者，視為全部上訴，
刑事訴訟法第三百四十八條第一項定有明文。又第三審上訴書狀
，應敘述上訴之理由，其未敘述者，得於提起上訴後十日內補提
理由書於原審法院，已逾上述期間，而於第三審法院未判決前仍
未提出上訴理由書狀者，第三審法院應以判決駁回之，同法第三
百八十二條第一項、第三百九十五條後段亦規定甚明。本件原判
決係撤銷第一審關於甲○○部分之科刑判決，改判仍各論處甲○
○如附表一之二、八及十一所示罪刑，並與其所犯附表六編號 1
共同販賣第一級毒品罪，分論併罰。甲○○對原判決關於其部分
不服，提起上訴，未聲明為一部上訴，依前開規定，應視為就前
揭經原審判決之各部分全部上訴。惟其上訴理由僅就原判決關於
犯附表六編號1 共同販賣海洛因予黃三妹犯行，應否成立販賣第
一級毒品罪部分有所敘及，對前述附表一之二、八及十一論處罪
刑部分，則均未敘述理由，迄今逾期已久，於本院未判決前仍未
提出，依上開規定，其就前揭述附表一之二、八及十一部分之上
訴自非合法，亦應併予駁回。
據上論結，應依刑事訴訟法第三百九十五條、第三百九十七條、
第四百零一條，判決如主文。
中    華    民    國  九十九  年    四    月  二十二  日
                      最高法院刑事第八庭
                          審判長法官  洪  文  章
                                法官  王  居  財
                                法官  郭  毓  洲
                                法官  黃  梅  月
                                法官  邱  同  印
本件正本證明與原本無異
                                      書  記  官
中    華    民    國  九十九  年    四    月  二十六  日
                                                       s

司法院資訊處製作；財團法人民間司法改革基金會備份。
